【裁判字號】    95,交易,451
【裁判日期】    951031
【裁判案由】    過失傷害
【裁判全文】
臺灣板橋地方法院刑事判決             95年度交易字第451號
公  訴  人  臺灣板橋地方法院檢察署檢察官
被      告  戊○○
上列被告因過失傷害案件，經檢察官提起公訴（95年度偵字第
20946 號），於準備程序進行中，被告就被訴之事實為有罪之陳
述，經告知被告簡式審判程序之旨，並聽取當事人之意見後，裁
定進行簡式審判程序，判決如下：
    主  文
戊○○因過失傷害人致重傷，處有期徒刑肆月，如易科罰金，以
佰元折算壹日。
    事  實
一、戊○○受僱以駕駛營業用大客車為業，為從事駕駛業務之人
    。民國95年3 月31日，戊○○駕駛車號A4-729號之營業用大
    客車，搭載國軍後備904 旅軍官20餘人，欲前往臺北縣淡水
    鎮參加會議。同日7 時45分許，戊○○駛經臺北縣五股鄉○○道路往八里方向時，本應遵守道路交通標誌、標線、號誌
    之指示及注意車前狀況，且依當時情況亦無不能注意之情事
    ，竟疏未注意臺北縣五股鄉○○道路入口處所設之高度限制
    2.2 公尺、道路施工、非工程車輛請勿進入、禁止大貨車進
    入等警告標誌，而未遵限高規定逕駛入該路段，迄行經該路
    段往凌雲路1 段200 公尺處高度約2.2 公尺之護欄時，戊○○猶未注意護欄高度而駛過，致其所駕駛車身因超高，而與
    限高護欄猛烈撞擊，車頂因而整片削落，車內之乘客乙○○
    因此受有頭部外傷、腦挫傷、顱底骨折、顏面骨折、臉部撕
    裂傷等傷害，經救治後仍造成一目失明；李宗炎受有右橈骨
    骨折、腦震盪、鼻翼及左前額多處挫傷撕裂傷、左眼球挫傷
    及結膜下出血、右手臂擦傷撕裂傷等傷害；丙○○受有頭部
    外傷、頸部挫傷、臉部多處撕裂傷、鼻骨折等傷害；丁○○
    受有左眼瞼裂傷、頸部挫傷、頭部外傷等傷害；甲○○受有
    胸部挫傷、擦傷、臉部撕裂傷、右肘、右手、左小腿擦傷、
    牙齒斷裂、胸骨骨折等傷害；李健弘則受有頭部挫傷及輕度
    腦出血、頭皮撕裂傷等傷害。戊○○則於肇事後停留現場，
    待員警前來處理時，即直承前開情事並接受裁判。
二、案經被害人乙○○、李宗炎、丙○○、丁○○、甲○○、李
    健弘訴請臺灣板橋地方法院檢察署檢察官偵查起訴。
    理  由
一、按除被告所犯為死刑、無期徒刑、最輕本刑為三年以上有期
    徒刑之罪或高等法院管轄第一審案件者外，於第一次審判期
    日前之準備程序進行中，被告先就被訴事實為有罪之陳述時
    ，審判長得告知被告簡式審判程序之旨，並聽取當事人、代
    理人、辯護人及輔佐人之意見後，裁定進行簡式審判程序，
    刑事訴訟法第273 條之1 第1 項定有明文。經核本件被告戊○○所犯係死刑、無期徒刑、最輕本刑為3 年以上有期徒刑
    以外之罪，其於準備程序中就被訴事實為有罪之陳述，經法
    官告知簡式審判程序之旨，並聽取公訴人、被告之意見後，
    本院爰依首揭規定，合議裁定由受命法官獨任進行簡式審判
    程序，合先敘明。
二、訊據被告坦承前開犯罪事實不諱，核與卷附道路交通事故現
    場圖、道路交通調查事故表、照片等所示相符。而汽車行駛
    時，本應遵守道路交通標誌、標線、號誌之指示及注意車前
    狀況，道路交通安全規則第90條、第94條第3 項分別定有明
    文。被告於駛入防迅道路時，未注意入口處之限高標誌，迄
    駛近限高護欄時，亦未注意護欄上方標誌註明之限高高度，
    即貿然駛過，致車頂因超過護欄高度而猛烈撞擊，其有過失
    自屬明確。而告訴人等因被告前開過失行為，告訴人乙○○
    受有頭部外傷、腦挫傷、顱底骨折、顏面骨折、臉部撕裂傷
    等傷害，經救治後仍造成一目失明；告訴人李宗炎受有右橈
    骨骨折、腦震盪、鼻翼及左前額多處挫傷撕裂傷、左眼球挫
    傷及結膜下出血、右手臂擦傷撕裂傷等傷害；告訴人丙○○
    受有頭部外傷、頸部挫傷、臉部多處撕裂傷、鼻骨折等傷害
    ；告訴人丁○○受有左眼瞼裂傷、頸部挫傷、頭部外傷等傷
    害；告訴人甲○○受有胸部挫傷、擦傷、臉部撕裂傷、右肘
    、右手、左小腿擦傷、牙齒斷裂、胸骨骨折等傷害；告訴人
    李健弘則受有頭部挫傷及輕度腦出血、頭皮撕裂傷等傷害，
    有三軍總醫院、馬偕醫院之診斷證明書各6 紙為證，足認被
    告之過失行為與告訴人等所受之傷害間，有相當因果關係。
    被告之犯行明確，應依法論處。
三、本件被告之過失行為，造成6 位告訴人分別受有前揭傷害，
    其中告訴人乙○○更因眼球挫傷，使右眼視力損失至0.05，
    經治療矯正仍無法恢復，而認定為三等殘障，有國防部乙○○之傷殘通報在卷可稽（見偵查卷第156 頁），顯已使告訴
    人乙○○一目之機能毀敗。而被告行為後，刑法第10條業已
    修正，依修正前關於重傷害之定義，須達毀敗一目或二目之
    視能；但依修正後刑法第10條規定，則以毀敗或「嚴重減損
    」一目或二目之視能為已足，是以修正後刑法第10條放寬重
    傷之認定標準，較不利於行為人。其次就刑法第41條易科罰
    金之折算標準、第62條自首減刑之規定亦有修正，關於易科
    罰金之折算標準，自修正前以「銀元100 至300 元」折算1
    日，修改為以「新臺幣1000元、2000元、3000元」折算1 日
    ；自首則自「減輕」其刑修改為「得減輕其刑」，本院綜合
    比較上開修正前、後之規定，認以修正前之刑法較有利於被
    告。是核被告所為，係犯刑法第284 條第2 項前段之業務過
    失傷害罪，及同條第2 項後段之業務過失傷害致重傷罪（重
    傷之認定則以修正前刑法第10條為準據），被告以一過失行
    為同時傷害6 位告訴人，係以一行為犯5 業務過失傷害罪及
    1 業務過失傷害致重傷罪，為想像競合犯，應從一重之業務
    過失傷害致重傷罪處斷。又被告於警方到場後，自首前開過
    失犯行，有卷附自首情形紀錄表為據，爰依自首之例減輕其
    刑。
四、本院審酌被告並無前科，有臺灣高等法院被告前案紀錄表在
    卷可稽，其因一時疏失罹犯本罪，惡性非重，且犯後均坦承
    犯行不諱，其本有心與告訴人等調解，惟因本件車禍造成之
    後果嚴重，被告無力賠償所有告訴人，並衡其犯罪手段、所
    生危害等一切情狀，量處如主文所示之刑，並依修正前刑法
    第41條第1 項前段諭知如易科罰金之折算標準。
據上論斷，應依刑事訴訟法第273 條之1 第1 項、第299 條第1
項前段，刑法第2 條第1 項前段、第284 條第1 項前段、後段、
修正前刑法第55條前段、第62條前段、第41條第1 項前段，修正
前罰金罰鍰提高標準條例第1 條前段、第2 條，判決如主文。
本案經檢察官鄧媛到庭執行職務。
中    華    民    國    95    年    10    月    31    日
                      交通法庭    法  官  林漢強
上正本證明與原本無異。
如不服本判決，應於判決送達後10日內，向本院提出上訴狀。
                                  書記官  曾千庭
中    華    民    國    95    年    10    月    31    日
刑法第284條
因過失傷害人者，處六月以下有期徒刑、拘役或五百元以下罰金
，致重傷者，處一年以下有期徒刑、拘役或五百元以下罰金。
從事業務之人，因業務上之過失傷害人者，處一年以下有期徒刑
、拘役或一千元以下罰金，致重傷者，處三年以下有期徒刑、拘
役或二千元以下罰金。


司法院資訊處製作；財團法人民間司法改革基金會備份。
